【裁判字號】    97,交聲,74
【裁判日期】    970923
【裁判案由】    違反道路交通管理處罰條例聲明異議
【裁判全文】
臺灣臺東地方法院交通事件裁定         97年度交聲字第74號
原處分機關  交通部公路總局高雄區臺東區監理站
異  議  人
即受處分人  甲○○
上列受處分人因違反道路交通管理處罰條例案件，對於交通部公
路總局高雄區監理所臺東監理站97年7月14日所為之裁決處分(處
分案號：東監違裁字第81-T00000000號）聲明異議，本院裁定如
下：
    主  文
原處分關於吊扣駕駛執照拾貳個月部分撤銷。
上開撤銷部分，甲○○吊扣小型車普通駕駛執照拾貳個月。
    理  由
一、按汽車駕駛人飲用酒類後其吐氣所含酒精濃度超過每公升0.
    25毫克者，不得駕車；汽車駕駛人，駕駛汽車經測試檢定有
    酒精濃度超過規定標準者，處新台幣15,000元以上60,000元
    以下罰鍰，並當場移置保管其車輛及吊扣其駕駛執照 1年，
    道路交通安全規則第114條第2款及道路交通管理處罰條例第
    35條第1項第1款分別定有明文。
二、原處分意旨略以：異議人即受處分人 (以下簡稱異議人) 甲
    ○○於民國97年7月11日晚上10時34分許，酒後駕駛VC-7913
    號自用小客車，在臺東縣臺九線月眉國小前 (關山段) ，經
    警攔檢測試酒精濃度值達每公升0.49毫克 (超過規定標準每
    公升0.25毫克以上 )，又其領有職業大貨車駕駛執照，原處
    分機關依道路交通管理處罰條例第35條第1項第1款規定，裁
    處異議人罰鍰新臺幣 (下同)34,500 元，並吊扣駕駛執照12
    個月及施以道安講習處分等語。
三、異議意旨略以：異議人於上揭時、地酒後駕駛車號 VC-7913
    號自用小客車，經警舉發違規，並當場扣留小客車，惟異議
    人為職業大貨車駕駛人，目前僅有職業大貨車駕駛執照，倘
    吊扣職業大貨車駕駛執照，將影響異議人全家生計，爰依法
    聲明異議，請求撤銷原處分等語。
四、經查:
  (一)本件異議人甲○○於97年7月11日晚上 10時34分許，酒後駕
    駛 VC-7913號自用小客車，在臺東縣臺九線月眉國小前 (關
    山段)，經警攔檢測試酒精濃度值達每公升 0.49毫克，遂予
    製單舉發，嗣經原處分機關以異議人違規事實明確，依道路
    交通管理處罰條例第35條第1項第1款規定，於同年 7月14日
    以東監違裁字第81-T00000000號裁決書裁處異議人罰鍰 34,
    500元、吊扣駕駛執照 12個月並施以道安講習等事實，業據
    異議人自承在卷，並有臺東縣警察局東警交字第 T00000000
    號舉發違反道路交通管理事件通知單、原處分機關上開裁決
    書各 1份附卷可稽，又本院依職權查詢本件異議人所吊扣之
    駕駛執照種類為大貨車職業駕駛執照，有公路監理電子閘門
    查詢單 1份在卷足參。是異議人酒後駕駛自用小客車之違規
    事實均已明確，洵堪認定。
  (二)按道路交通管理處罰條例第68條業於94年12月14日修正，並
    自95年3月1日施行，修正前之道路交通管理處罰條例第68條
    規定：「汽車駕駛人，因違反本條例及道路交通安全規則之
    規定，受吊扣或吊銷駕駛執照處分時，吊扣或吊銷其持有各
    級車類之駕駛執照。」而修正後之道路交通管理處罰條例第
    68條規定：「汽車駕駛人，因違反本條例及道路交通安全規
    則之規定，受吊銷駕駛執照處分時，吊銷其持有各級車類之
    駕駛執照。」，該條文修正前，其原提案修正條文為：「汽
    、機車駕駛人，因違反本條例及道路交通安全規則之規定，
    受吊扣或吊銷駕駛執照處分時，吊扣或吊銷其違法或違規當
    時所駕駛車輛之駕駛執照。」立法理由略以：「原條文將違
    法或違規駕駛人所持有各級車類之駕駛執照一併吊扣或吊銷
    ，失之過酷，影響人民工作及生活甚鉅，爰修正之」等語，
    是以其立法意旨在於違規行為對道路交通秩序之維持及道路
    交通安全已生較大之影響，故規定吊扣或吊銷其持有各級車
    類之駕駛執照，以限制其繼續駕車行駛道路之權利，其係屬
    駕駛行為之限制，並不因所持駕駛執照種類不同而有所差異
    。而最後通過之修正條文，係將道路交通管理處罰條例第68
    條原有條文中之「吊扣或」 3字刪除各情，有立法院交通委
    員會94年10月5日台立交字第0942 400153號函附道路交通管
    理處罰條例第68條審查報告可參（參立法院公報第94卷第70
    期第135至138頁）。則參照上開立法理由及立法經過，依修
    正後之條文，按上開規定受「吊銷駕照」處分者，仍維持吊
    銷其持有各級車類之駕駛執照，至於，受「吊扣駕照」處分
    者，則僅「吊扣」其違法或違規當時所駕駛車輛之駕駛執照
    ，不再吊扣其持有各級車類之駕駛執照，此觀之立法理由及
    立法經過至明（臺灣高等法院臺中分院96年度交抗字第 136
    、648號裁定意旨參照）。且道路交通管理處罰條例第 35條
    第1項第1款前段既將汽車及駕駛執照併列，而不稱「吊扣其
    各級車類之駕駛執照」，解釋上當係指同一等級之汽車駕駛
    執照而言，不得任意擴張解釋。
  (三)依道路交通安全規則第61條第1項第3款規定，汽車駕駛人取
    得高一級車類之駕駛資格者，應換發駕駛執照，並准其駕駛
    較低級車類之車輛，已領有大貨車駕駛執照者，得駕駛小型
    車、輕型機器腳踏車。本件異議人領有較高級之大貨車職業
    駕駛執照，有上開公路監理電子閘門查詢資料 1份附卷可佐
    ，本得駕駛自小客車，異議人於酒駕違規時自非「無照駕駛
    」情形。又本件異議人雖無較低級車類之小型車普通駕駛執
    照可供吊扣，然行政行為採取方法所造成之損害，不得與所
    欲達成目的之利益顯失均衡，則在本件異議人無小型車普通
    駕駛執照可供吊扣之情形下，吊扣其大貨車職業駕駛執照，
    雖可達成禁止異議人繼續酒後駕駛之行政目的，然亦同時造
    成剝奪異議人駕駛其他各類車輛之結果，所造成之損害與所
    欲達成目的之利益，顯然失衡，復與前揭道路交通管理處罰
    條例第68條之修正意旨不符，有違法律保留原則。
  (四)綜上，異議人確有上開酒後駕車之違規行為，原處分機關依
    道路交通管理處罰條例第35條第1項第1款、道路交通管理事
    件統一裁罰基準表規定，裁處受處分人罰鍰34,500元，並依
    同條例第24條第1項第2款規定施以道安講習處分，核無違誤
    。又據異議人之聲明異議狀內容可悉，異議人於本件僅就原
    處分諭知關於吊扣其駕駛執照（職業大貨車）十二個月部分
    聲明異議，而就原處分諭知其酒後駕車罰鍰及道安講習部分
    並無異議，故異議人既已就原處分機關所為之原處分諭知關
    於處罰種類不同而在客觀可分之裁處罰鍰及施以道路交通安
    全講習部分之裁量，既為甘服，則此部分之裁量即屬合法適
    當，自堪認定，爰不再審酌於此。而原處分機關未審酌新修
    正法律之規定，逕對異議人裁處吊扣駕駛執照12個月之處分
    ，於法不合，異議人此部分異議為有理由，應由本院將此部
    分之處分撤銷，又汽車駕駛人飲用酒類，駕駛汽車經測試檢
    定酒精濃度超過規定標準應吊扣其駕駛執照 1年，既為上開
    道路交通管理處罰條例第35條第1項第1款所明定，亦不得因
    同條例第68條已有修正，難以執行，而不依同條例第35條第
    1項第1款為吊扣駕駛執照之處罰，至於監理機關於一人一照
    之情形下，應如何在異議人僅有一張較高級駕駛執照之情形
    下執行吊扣較低級之駕駛執照，可參考行政上切結、電腦控
    管或收回駕駛執照註記等方式處理，在修法前不得僅因執行
    困難，即將此不利益歸諸異議人承擔或逕為不罰之處分。原
    處分機關所為吊扣異議人大客車職業駕駛執照之處分，難謂
    適當，此部分異議聲明為有理由，自應由本院將原處分關於
    吊扣駕駛執照12個月部分撤銷，並改諭知此部分為吊扣異議
    人小型車普通駕駛執照12個月。
據上論斷，應依道路交通管理處罰條例第87條第 2項，道路交通
案件處理辦法第20條前段，裁定如主文。
中    華    民    國    97    年    9     月    23    日
                  交通法庭法  官  蔡慧雯
以上正本證明與原本無異。
如不服本裁定，應於裁定送達後5日內向本院提出抗告狀（須附
繕本）。
「切勿逕送上級法院」
                          書記官  林慧芬
中    華    民    國    97    年    9     月    25    日


司法院資訊處製作；財團法人民間司法改革基金會備份。
